臺灣高等法院民事裁定　　　　　　　　　 100年度抗字第94號
抗告人　陳錫琛
　　　　江士湧
　　　　李寶蓮
　　　　蘇培興
上列抗告人因與相對人林睦幸等間停止執行事件，對於中華民國
99年12月22日臺灣士林地方法院99年度聲字第1320號裁定提起抗
告，本院裁定如下：
    主  文
抗告駁回。
抗告費用新臺幣壹仟元由抗告人負擔。
原裁定主文關於「供擔保新臺幣伍萬元」之記載，應變更為「供
擔保新臺幣拾陸萬玖仟貳佰肆拾柒元」。
    理  由
一、按「強制執行程序開始後，除法律另有規定外，不停止執行
    。有回復原狀之聲請，或提起再審或異議之訴，或對於和解
    為繼續審判之請求，或提起宣告調解無效之訴、撤銷調解之
    訴，或對於許可強制執行之裁定提起抗告時，法院因必要情
    形或依聲請定相當並確實之擔保，得為停止強制執行之裁定
    」，強制執行法第18條定有明文。又「法院依強制執行法第
    十八條第二項定擔保金額而准許停止強制執行之裁定者，該
    項擔保係備供債權人因停止執行所受損害之賠償，其數額應
    依標的物停止執行後，債權人未能即時受償或利用該標的物
    所受之損害額，或其因另供擔保強制執行所受之損害額定之
    ，非以標的物之價值或其債權額為依據」，最高法院91年台
    抗字第429號裁定意旨可資參照。「法院依強制執行法第十
    八條第二項規定，以裁定命債務人供擔保後停止強制執行，
    其擔保金額之多寡應如何認為相當，原屬於法院職權裁量之
    範圍，如已斟酌債權人因停止強制執行不當所應受之損害為
    衡量之標準，即非當事人所可任意指摘」，最高法院98年台
    抗字第162號裁定意旨亦可參照。惟有關擔保金額，抗告法
    院仍得依職權認定該擔保金是否相當，予以提高或降低之，
    最高法院85年度台抗字第381號裁定意旨亦可參照。
二、相對人原法院聲請意旨略以：抗告人聲請原法院97年度執字
    第39036號拆屋還地強制執行事件（下稱系爭強制執行），
    欲拆除坐落於臺北縣汐止市○○段烘內小段178-7、376-41
    地號（下稱系爭土地）之附屬建物（下稱系爭建物），係伊
    等及其他社區住戶等人飲用水源之蓄水池，且係屬伊等所有
    ，一旦拆除，勢將對伊等日常生活造成重大之傷害。況依經
    濟部水利署之函釋，堪農山莊全體住戶依法應具有法定地上
    權，如此該蓄水池自非無權占用系爭土地。又抗告人以盛州
    建設開發有限公司（下稱盛州公司）為被告提起拆屋還地之
    訴，亦與實情不符。伊就此已提起第三人異議之訴，爰聲請
    裁定准供擔保後停止系爭強制執行程序等語。
三、抗告意旨則以：姑不論堪農山莊全體住戶是否具有法定地上
    權或法定地上權得否成為排除強制執行之權利，堪農山莊全
    體區分所有權人共計有305戶，依固有必要共同訴訟之要件
    ，應由全體區分所有權人共同提出聲請，程序上始為適法，
    惟本件僅有200人提出聲請，程序上顯不適法。又土地公告
    地價遠低於公告現值，乃眾所皆知之事，堪農山莊管理委員
    會就其敗訴確定之第三人異議之訴事件向本院提起再審之訴
    時，亦曾以相同理由向本院聲請供擔保停止執行，而本院99
    年聲字第341號裁定係以系爭土地之公告現值即每平方公尺
    新臺幣（下同）14,400元作為計算擔保金之標準，且伊等之
    系爭土地強制執行程序一再遭堪農山莊管理委員會及區分所
    有權人先後提起第三人異議之訴、再審之訴之方式阻礙程序
    之進行，致伊等受有無法適時利用土地之損害，其等並可無
    償使用系爭土地，是原裁定僅以系爭土地之公告地價計算擔
    保金額，實屬過低，對伊等無異造成土地權利之二次受損。
    且土地遭他人無權使用而受有相當於租金之不當得利損害之
    請求權時效期間為5年，原裁定僅以第一、二審審理期間3年
    4個月計算，亦屬過短。是倘依伊之主張計算，相對人應繳
    納26萬元之擔保金，即使依3年4個月計算，相對人亦應提供
    17萬元之擔保金。爰提起抗告請求廢棄原裁定，並駁回相對
    人之聲請或發回原法院云云。
四、經查，抗告人以原法院95年度訴字第414號確定判決（見本
    院卷第22-26頁）為執行名義，聲請對系爭建物為強制執行
    ，並經系爭強制執行事件受理在案。相對人嗣主張其等就系
    爭建物有所有權或地上權而向原法院提起第三人異議之訴，
    並本此聲請裁定停止系爭強制執行程序，除有其等民事第三
    人異議之訴起訴狀附卷可稽（見原法院聲字卷第16-21頁）
    外，並經原法院調取99年度補字第1126號第三人異議之訴民
    事卷宗及系爭強制執行事件卷宗審究無誤，則原裁定准許其
    等供擔保後，系爭強制執行程序，於原法院99年度補字第11
    26號第三人異議之訴事件裁判確定前應暫予停止，依法即無
    不合。抗告意旨固謂本件聲請未由堪農山莊全體區分所有權
    人共同提起，程序上顯不適法云云，惟依前開說明，相對人
    所為停止執行聲請已符合強制執行法第18條第2項之規定，
    至於相對人提起第三人異議之訴並據以聲請停止執行等有無
    當事人適格與否問題乃為第三人異議之訴是否顯無理由之問
    題，應留待該訴訟中解決，尚非本件所需審酌。
五、次查，本件擔保金之核定應以相對人因停止執行而延宕收回
    系爭土地，致無法使用系爭土地可能受到相當於租金之損害
    為據，經參酌系爭建物佔用系爭土地之面積為70.52平方公
    尺，而系爭土地民國99年1月之公告現值為每平方公尺14,40
    0元（見本院卷第27-30頁），以法定利率年息5%計算，相對
    人前開相當於租金之損害，每年為50,774元（計算式：14,4
    0070.525%＝50,774，元以下四捨五入）。因相對人提
    起之第三人異議之訴不得上訴第三審，參酌各級法院辦案期
    限實施要點第2條規定，第一審通常程序審判案件之期限為1
    年4月、第二審為2年，而推估本件因停止執行致抗告人延宕
    收回之受損期間應為3年4月，是抗告人因停止執行可能所受
    損失約為169,247元【計算式：50,774（3+1/3）＝169,24
    7】。另參酌執行標的延後拆除可能遭受之投資損失等風險
    ，認相對人為抗告人因停止執行可能所受損害供擔保之金額
    ，應以169,247元為適當。原裁定僅酌定本件擔保金額為5萬
    元，當屬過低，應由本院依職權將之提高為169,247元。又
    抗告意旨復謂土地遭他人無權使用而受有相當於租金之不當
    得利損害之請求權時效期間為5年，是擔保金應以5年計算云
    云。惟依前開說明，本件停止執行之效力僅至相對人提起之
    第三人異議之訴確定前，是當以該訴可能進行之期間為計算
    基準，抗告人謂應以請求權時效期間計算可能損害期間，亦
    不足採。
六、從而，原裁定准許相對人供擔保後，系爭強制執行程序，於
    原法院99年度補字第1126號第三人異議之訴事件裁判確定前
    應暫予停止，依法並無不合。至抗告意旨指摘原裁定命供擔
    保金額不當，係屬法院職權裁量事項，非當事人得任意指摘
    ，是其抗告仍為無理由，應予駁回。惟原裁定命提供擔保之
    金額過低，應予提高並諭知如主文第三項所示。爰裁定如主
    文。
中    華    民    國    100    年    1    月    27    日
                    民事第十八庭
                        審判長法  官   湯美玉
                              法  官   丁蓓蓓
                              法  官   李慈惠
正本係照原本作成。
不得再抗告。
中    華    民    國   100    年    1     月    28    日
                              書記官   洪雪娥